【裁判字號】    97,易,827
【裁判日期】    970529
【裁判案由】    詐欺
【裁判全文】
臺灣臺北地方法院刑事判決               97年度易字第827號
公  訴  人  臺灣臺北地方法院檢察署檢察官
被      告  甲○○
上列被告因詐欺案件，經檢察官提起公訴（97年度偵字第2540號
），本院判決如下：
    主  文
甲○○幫助意圖為自己不法之所有，以詐術使人將本人之物交付
，處有期徒刑陸月。如易科罰金，以新臺幣壹仟元折算壹日。減
為有期徒刑參月，如易科罰金，以新臺幣壹仟元折算壹日。
    事  實
一、甲○○得預見提供己有金融機構帳戶予他人使用，有遭他人
    作為詐欺取財犯罪工具之虞，而不違其本意，竟基於幫助詐
    欺取財之犯意，而於民國95年7月13日前之7月初某日在不詳
    處所，將其所有於87年1月23日開立中華商業銀行新店分行
    （下稱中華商銀新店分行）00000000000000號帳戶存摺、金
    融卡、金融卡密碼交付並告知予一姓名年籍不詳成年人。該
    人即意圖為自己不法所有，於95年7月13日上午某時許以電
    話向乙○○佯稱為房東急需現金，致乙○○陷於錯誤而依其
    指示，於同日上午11時45分許匯新臺幣（下同）63,250元至
    甲○○上開中華商銀新店分行帳戶及4萬元至陳宥騰所有第
    一商業銀行鹿港分行（下稱第一商銀鹿港分行）0000000000
    0號帳戶，合計103,250元。該款項旋於當日以金融卡提款方
    式經悉數領盡。嗣乙○○察覺有異，始報警循線查悉上情。
二、案經臺北縣政府警察局新店分局報請臺灣臺北地方法院檢察
    署檢察官偵查起訴。
    理  由
壹、證據能力：
    證人即被害人乙○○及偵查中共同被告陳宥騰於偵查中向檢
    察官所為之陳述，固均屬被告以外之人於審判外之陳述，惟
    證人乙○○之證詞業經具結，且當事人對陳宥騰之陳述於本
    院準備程序中均未爭執其證據能力，亦未聲請傳訊，顯已放
    棄詰問權之行使，復查無顯不可信之情，依刑事訴訟法第15
    9條之1第2項、第159條之5第2項規定，其陳述均得作為證據
    。至其餘資以認定被告犯罪事實之非供述證據（詳後述），
    查無違反法定程序取得之情，依同法第158條之4規定反面解
    釋，亦具證據能力。
貳、實體部分：
一、訊據被告甲○○矢口否認有何幫助詐欺犯行，辯稱：伊帳戶
    存摺、金融卡、印章、書寫金融卡密碼便條紙於95年夏季在
    桃園平鎮住處遭竊，上開物品均放在一起，伊未交付他人云
    云。惟查：
(一)被害人乙○○於95年7月13日上午某時許經一姓名年籍不詳成
  年人佯稱為其房東急需現金，致乙○○陷於錯誤而於同日上午
  11時45分許匯63,250元至被告中華商銀新店分行帳戶及4萬元
  至陳宥騰所有第一商銀鹿港分行00000000000號帳戶，合計103
  ,250 元，該款項旋於當日以金融卡提款方式經悉數領盡各情
  ，業經證人乙○○於偵查指述綦詳，復有中華商銀新店分行96
  年11月21日（96）中銀店字第83號函檢附被告開戶資料及歷史
  交易明細單、陳宥騰第一商銀存摺存款客戶資料查詢單及顧客
  資料查詢單與歷史交易明細單、匯款申請書在卷為證，足認確
  有一姓名年籍不詳成年人以被告帳戶詐欺取財之事實。
(二)依下列各節，足認被告係主動交付並告知帳戶存摺、金融卡、
  金融卡密碼予該成年人：
1.依金融機構存戶領款作業程序，存戶ATM臨櫃提款除晶片金融
  卡外，尚須金融卡密碼始得為之，堪認該姓名年籍不詳成年人
  除持有被告存摺、印章、金融卡外，尚知悉被告金融卡密碼。
  惟個人帳戶密碼具極高私密性，一般人均秘而不宣，是除經己
  身告知，實難為外人所知；況各金融機構均多所宣導勿將金融
  卡密碼書寫於存摺或將密碼紙置於存摺旁，以免遭竊或遺失時
  受不測損害。被告為高中教育程度而具相當智識且有相當工作
  經驗之成年人，就此絕難諉為不知，其所辯將金融卡密碼便條
  紙置於存摺旁云云，顯悖常情，而不可採，是認被告應係主動
  告以金融卡密碼。
2.陳宥騰於偵查中供稱：伊上開第一商銀鹿港分行存摺、印章、
  金融卡密碼以1萬元出賣予他人（偵卷37-38頁）。而上開姓名
  年籍不詳成年人告知被害人以陳宥騰第一商銀鹿港分行帳戶及
  被告帳戶為匯款帳戶，業經被害人證述屬實（偵卷36頁）。衡
  該施行詐術成年人為使己所詐財物能歸其所有，以防帳戶所有
  人逕自領出款項或掛失帳戶，致其處心積慮所詐財物卻反由帳
  戶所有人不勞而獲或帳戶經凍結而一切均歸徒勞之風險，當必
  確保該帳戶之管領及使用業經原所有人同意。而一般人均妥善
  保管金融帳戶存摺、印章、金融卡，若遭竊或不慎遺失，必向
  金融機構申請掛失或報警，避免個人財產權益受不測損害或遭
  不法之徒用為犯罪工具，惟被告於存摺、印章、金融卡遭竊後
  竟未申請掛失該帳戶或報警，顯見被告就該帳戶之去向毫不在
  意，應係主動交付該成年人管理使用無訛。
3.(1)被告於警詢先陳稱：伊不清楚該帳戶有無遺失（臺灣臺北地
  方法院檢察署97年度偵字第2540號卷（下稱偵卷）6頁第4行）
  ，旋又改稱：係95年夏季遺失（同頁第5至6行），嗣於偵查中
  又改稱：伊懷疑存摺、印章、金融卡密碼係遭小偷竊取，伊不
  能確定（偵卷37頁），而其於本院審理時就何時知悉帳戶遭竊
  一情，先稱：伊係96年10月22日至郵局兌領父親死亡喪葬補助
  金，經郵局人員告知該帳戶列為警示帳戶，始悉該帳戶遺失（
  本院卷11頁背面、20頁正面），復又改稱：伊於95年住桃園時
  經同住之父親告知住處遭竊，始發現遺失云云（本院卷19頁背
  面、20頁背面），復參酌被告自承：存摺為一重要物品，為避
  免伊同居人發現，伊將中華商銀存摺、金融卡藏於家中隱密處
  等語（偵卷37頁、本院卷21頁），堪認被告就帳戶之管領及使
  用應係謹慎小心之人，惟其就切身財產權益利害關係之帳戶喪
  失占有原因、何時察知帳戶遭竊等事項，竟前後陳述歧異矛盾
  ，是其所辯中華商銀存摺、金融卡、密碼紙係於95年夏季在住
  處遭竊云云，顯有可疑，尚難盡信。(2)況被告供稱：伊經父親
  告知住處遭竊後並未清查中華商銀存摺、金融卡、密碼紙有無
  遺失等語（本院卷21頁）。衡就帳戶存摺、金融卡尚避免遭同
  居人拿取而管領及使用帳戶甚為謹慎小心之被告，於遭竊後竟
  未檢視存摺、金融卡是否遭陌生人不法竊取，實悖常情，足徵
  被告確係主動交付帳戶存摺、金融卡予該成年人使用，始未於
  住處遭竊後檢視帳戶存摺、金融卡是否尚存。綜上各節，堪認
  被告所辯中華商銀存摺、金融卡、密碼紙係於95年夏季在住處
  遭竊云云，洵無足採。
(三)又一般人自行向金融機構申請開設帳戶，原則上並無特殊限制
  及困難，故需用帳戶者原得以己之名義申請而無向他人收集帳
  戶之必要；且時下以人頭帳戶詐騙被害人匯款之行為甚為猖獗
  ，此經媒體廣為報導，政府機關及各金融機構尚多次呼籲民眾
  應謹慎控管己有帳戶且勿交付個人帳戶以免淪為詐騙者之幫助
  工具，是依一般人智識及社會生活經驗，極易認知收受帳戶者
  悖於常情未使用己之帳戶而使用他人帳戶，顯為遂行存提款紀
  錄不易循線追查之目的，自可產生該收受帳戶者係用於不法犯
  罪之合理懷疑。衡被告為具相當智識程度、社會生活經驗之成
  年人，就上情顯難諉為不知，是其雖無該成年人使用其存摺、
  金融卡、金融卡密碼必持以詐騙他人之確信，惟仍交付並告知
  之，顯就收受者縱用以詐欺一節，予以容任，堪認被告有幫助
  該成年人利用其帳戶為詐欺之未必故意甚明，是本案事證明確
  ，被告幫助詐欺犯行，洵堪認定，應依法論科。
二、按刑法上之幫助犯，係對於犯罪與正犯有共同之認識，而以
    幫助之意思，對於正犯資以助力，而未參與實施犯罪之行為
    者而言。被告基於幫助詐欺取財之未必故意，而將帳戶存摺
    、金融卡及金融卡密碼交付告知之詐欺取財罪構成要件以外
    之行為，核其所為，係犯刑法第30條第1項前段、第339條第
    1項幫助詐欺取財罪，係幫助犯，爰依刑法第30條第2項規定
    ，減輕其刑。爰審酌被告並無前科，有臺灣高等法院被告前
    案紀錄表附卷為證，素行尚可；惟提供帳戶予他人犯罪使用
    之幫助犯行，使收受帳戶之人憑恃犯罪追查不易更肆無忌憚
    ，而助長詐欺取財之歪風，顯對社會財貨秩序、正常經濟交
    易安全及人民財產權構成嚴重危害，增加被害人尋求救濟之
    困難，且飾詞狡辯，犯後態度欠佳，堪認其毫無悔意，又尚
    未賠償被害人所受損害、高中肄業智識程度、犯罪動機、目
    的、手段、生活情況及被害人所受損害金額等一切情狀，量
    處如主文所示之刑，並諭知易科罰金折算標準。又被告犯罪
    在96年4月24日以前，查無中華民國九十六年罪犯減刑條例
    所定不得減刑之情，爰依該條例第2條第1項第3款、第9條規
    定，減其宣告刑二分之一，並諭知減得之刑易科罰金折算標
    準。
據上論斷，依刑事訴訟法第299條第1項前段，刑法第339條第1項
、第30條第1項前段、第2項、第41條第1項前段，刑法施行法第1
條之1第1項、第2項前段，中華民國九十六年罪犯減刑條例第2條
第1項第3款、第7條、第9條，判決如主文。
本案經檢察官蔡立文到庭執行職務。
中    華    民    國    97    年    5     月    29    日
                    臺灣臺北地方法院刑事第14庭
                        審判長法  官  宋松璟
                              法  官  李家慧
                              法  官  陳琪媛
以上正本證明與原本無異。
如不服本判決，應於判決送達後10日內向本院提出上訴狀（應抄
附繕本）。告訴人或被害人如對於本判決不服者，應具備理由請
求檢察官上訴，其上訴期間之計算係以檢察官收受判決正本之日
期為準。
                              書記官  陳豪達
中    華    民    國    97    年    5     月    29    日
附錄法條：
中華民國刑法第339條
意圖為自己或第三人不法之所有，以詐術使人將本人或第三人之
物交付者，處5年以下有期徒刑、拘役或科或併科1千元以下罰金
。
以前項方法得財產上不法之利益或使第三人得之者，亦同。
前二項之未遂犯罰之。


司法院資訊處製作；財團法人民間司法改革基金會備份。
